臺灣花蓮地方法院刑事判決　　　　　　　　　　　　　九十二年度訴字第一五一號
　　公　訴　人　臺灣花蓮地方法院檢察署檢察官
　　被　　　告　丙○○
右列被告因行使偽造文書等案件，經檢察官提起公訴（九十二年度偵字第一四五八號
），本院判決如左：
    主  文
丙○○連續行使偽造私文書，足以生損害於他人，處有期徒刑拾月。郵政存簿儲金提
款單上乙○○之印文枚沒收。
    事  實
一、丙○○係教會之傳教師，因誤信詐騙集團指示，圖以部分匯款獲取高額獎金。其
    為籌措匯款，本欲向教會之會友乙○○借款新臺幣（下同）四十萬元，並表示約
    四、五日後即返還，乙○○不疑有他，即由丙○○載往花蓮縣花蓮市下美崙郵局
    ，並提供自己之00000000000000號郵局存簿儲金簿與印章。詎丙
    ○○見乙○○帳戶內有高額存款，明知自己無償債能力，但為取信於乙○○以遂
    行詐欺，竟基於意圖為自己不法所有與行使偽造私文書之概括犯意，將提款金額
    偽載為五十萬元，蓋用印章後再由乙○○提供密碼，而於民國九十二年一月十五
    日十三時許提款五十萬元，並佯稱溢領十萬元，隨即將逾領之金額存回乙○○郵
    局帳戶內，而詐得四十萬元。丙○○復承前概括犯意，要求乙○○再交付存簿與
    印章，卻未告知將提款，而於同日十五時四十一分許，至花蓮縣花蓮市舊車站郵
    局，偽填郵政存簿儲金提款單，並盜用乙○○之印章後提領一百三十五萬元；再
    於同日十六時三十三分許，返回下美崙郵局，以相同方式盜領一百萬元，共計詐
    得二百七十五萬元。嗣經乙○○返家後查看存簿並詢問丙○○，而丙○○表示僅
    能償還五萬元後，始查知上情而報警處理。
二、案經被害人乙○○訴由花蓮縣警察局花蓮分局報請臺灣花蓮地方法院檢察署檢察
    官偵查起訴。
    理  由
一、訊據被告丙○○固不否認上開提款情節，惟辯稱其係詐騙集團之被害人，並非有
    意詐欺被害人乙○○，且其借款均已得被害人之同意，也有償還債務之誠意云云
    。然查前揭事實，核與被害人指述之情節相符，且有郵政存簿儲金提款單、郵政
    存簿儲金簿內頁、中華郵政股份有限公司（以下簡稱中華郵政公司）花蓮郵局行
    ０九二五０００六四一號函等件附卷可稽。而依卷附郵政國內匯款執據、中華電
    信股份有限公司臺灣北區電信分公司花蓮營運處花服二密（九二）字第０六九號
    函，以及中華郵政公司儲字第０九二０七一一六０四號函所示，雖可證明被告之
    通信紀錄，並且確實有將詐領之金額匯入林木明、徐正宗、何太生、陳俊宏等人
    之帳戶內等事實，惟參酌被告本身並非有資力之人，此有花蓮第一信用合作社（
    九二）花一信總字第二０八五號函、臺灣土地銀行花蓮分行蓮存字第０九二００
    ０五八０九號函、華南商業銀行八德分行（九二）華八德字第０八五號、中華郵
    政公司花蓮郵局行字第０九二五００一０八０號函可參。且被告未持有不動產，
    僅有汽車一輛等情，業由本院函查而經財政部臺灣省北區國稅局花蓮分局北區國
    稅花縣二字第０九三一０００二七三號函覆屬實。益證被告係因本身無資力，但
    為圖得大獎，始向被害人詐欺存款以作為其匯款之金額。從而，被告所辯上情，
    均不足採，其犯行已堪認定，應予依法論科。
二、查被告盜用印章，復偽填提款金額並持以行使，均足以生損害於被害人乙○○。
    核被告所為，係犯刑法第二百十六條、第二百十條之行使偽造私文書罪、第三百
    三十九條第一項之詐欺取財罪。其盜用印章之行為係偽造私文書之部分行為，偽
    造私文書之行為，則為行使之高度行為所吸收，均不另論罪。被告前後多次行使
    偽造私文書以及詐欺取財犯行，時間緊接，所犯構成要件相同，顯係基於概括之
    犯意反覆為之，均為連續犯，應分別論以一罪，並加重其刑。而被告所犯前開行
    使偽造私文書與詐欺取財罪之間，有方法與目的之牽連關係，依法應從較重之行
    使偽造私文書罪處斷。爰審酌被告思慮不週，因遭詐騙而為此犯行，然其犯罪所
    生損害重大，雖與被害人達成和解，但迄今未依和解內容履行等情，量處如主文
    所示之刑。郵政存簿儲金提款單上盜用被害人乙○○之印章所生印文三枚應予沒
    收。
據上論斷，應依刑事訴訟法第二百九十九條第一項前段，刑法第五十六條、第二百十
六條、第二百十條、第三百三十九條第一項、第五十五條、第二百十九條，罰金罰鍰
提高標準條例第一條前段，判決如主文。
本案經檢察官甲○○到庭執行職務。
中      華      民      國      九十三      年    一    月    二十八    日
                                臺灣花蓮地方法院刑事第一庭
                                    審判長法官  賴  淳  良
                                          法官  李  豫  雙
                                          法官  余  明  賢
右正本證明與原本無異。
如對本判決不服，應於送達後十日內，向本院提出上訴狀。（應抄附繕本）告訴人或
被害人如對於本判決不服者，應具備理由請求檢察官上訴，其上訴期間之計算係以檢
察官收受判決正本之日期為準。
                                    法院書記官
中      華      民      國      九十三      年    一    月      三十    日
附錄本判決論罪之法律條文：
刑法第二百十六條：
行使第二百十條至第二百十五條之文書者，依偽造、變造文書或登載不實事項或使登
載不實事項之規定處斷。
刑法第二百十條：
偽造、變造私文書，足以生損害於公眾或他人者，處五年以下有期徒刑。
刑法第三百三十九條第一項：
意圖為自己或第三人不法之所有，以詐術使人將本人或第三人之物交付者，處五年以
下有期徒刑、拘役或科或併科一千元以下罰金。
